ACORDAO-COMPLETO-2545043

ACÓRDÃO 4556/2022 ATA 28/2022 - PRIMEIRA CÂMARA

VISTOS, relatados e discutidos estes autos de recurso de reconsideração interposto contra o Acórdão 15181/2021-TCU-Primeira Câmara, 
ACORDAM os Ministros do Tribunal de Contas da União, reunidos em sessão da Primeira Câmara, diante das razões expostas pelo relator, em:
9.1. com fulcro nos arts. 32, inciso I, e 33 da Lei 8.443/1992, conhecer do recurso de reconsideração interposto pelo sr. Eberth Teles Santos;
9.2. quanto ao mérito, negar-lhe provimento, mantendo inalterado o acórdão recorrido; e
9.3. dar ciência deste acórdão ao recorrente e à Secretaria Especial de Cultura.

Recurso de reconsideração interposto contra decisão que julgou irregulares as contas do responsável, com débito e multa, em razão da não comprovação da regular aplicação de recursos captados para a realização de evento cultural.

Primeira Câmara

Secretaria Especial da Cultura

3. Recorrente: Eberth Teles Santos (XXX.729.333-XX)

13.1. Ministros presentes: Walton Alencar Rodrigues (Presidente), Benjamin Zymler (Relator), Vital do Rêgo e Jorge Oliveira.
13.2. Ministros-Substitutos presentes: Augusto Sherman Cavalcanti e Weder de Oliveira.

ACORDAO-COMPLETO-2566329

Acórdão 10399/2022 - Primeira Câmara

BENJAMIN ZYMLER

Ministro Jorge Oliveira

Transcreve-se abaixo, com alguns ajustes de forma, a instrução elaborada pela Secretaria de Recursos (Serur) , inserta à peça 115:
"INTRODUÇÃO
1. Trata-se de recurso de reconsideração interposto por Eberth Teles Santos (peça 108) contra o Acórdão 15181/2021-TCU-Primeira Câmara  (peça 93) , de relatoria do Ministro Jorge Oliveira.
1.1. A deliberação recorrida apresenta o seguinte teor: [itens em negrito representam a concessão do efeito suspensivo recursal]: 
' (...) ACORDAM os Ministros do Tribunal de Contas da União, reunidos em sessão da 1ª Câmara, ante as razões expostas pelo Relator e com fundamento nos arts. 1º, inciso I, 16, inciso III, alíneas 'b' e 'c', e § 3º, 19, 23, inciso III, alínea 'a', 26, 28, inciso II, e 57 da Lei 8.443/1992 e nos arts. 209, § 7º, 214, inciso III, alínea 'a', 217, §§ 1º e 2º, e 267 do Regimento Interno, em:
9.1. rejeitar as alegações de defesa de Eberth Teles Santos e da JDE Promoções Artísticas Ltda.;
9.2. julgar irregulares suas contas;
9.3. condená-los ao recolhimento das quantias a seguir indicadas ao Fundo Nacional de Cultura, atualizadas monetariamente e acrescida de juros de mora a contar das datas abaixo especificadas até a data do efetivo recolhimento, na forma da legislação vigente:
Data de ocorrência 	Valor histórico (R$) 
11/10/2010		575.000,00
15/10/2010		240.000,00
9.4. aplicar-lhes multas individuais de R$ 50.000,00 (cinquenta mil reais) , a serem recolhidas ao Tesouro Nacional atualizadas monetariamente desde a data deste Acórdão até a data do efetivo recolhimento, nos termos da legislação em vigor, caso sejam pagas após o prazo a seguir fixado;
9.5. fixar-lhes prazo de 15 (quinze) dias para comprovar o recolhimento das quantias acima indicadas perante esta Corte;
9.6. autorizar a cobrança judicial das dívidas, caso não atendidas as notificações;
9.7. autorizar, caso requerido, o pagamento das dívidas em até 36 (trinta e seis) parcelas mensais sucessivas, a primeira a ser recolhida no prazo acima fixado e, as demais, a cada 30 (trinta) dias, atualizadas monetariamente e, no tocante aos débitos imputados, acrescidas de juros moratórios a contar da data deste Acórdão, nos termos da legislação vigente;
9.8. alertar aos responsáveis que a falta de comprovação do recolhimento de qualquer parcela acarretará vencimento antecipado de todo o saldo devedor;
9.9. encaminhar cópia deste Acórdão aos responsáveis, ao Procurador-Chefe da Procuradoria da República no Estado do Ceará e à Secretaria Especial de Cultura, com a informação de que a íntegra do Relatório e do Voto que o fundamentam está disponível no endereção eletrônico www.tcu.gov.br/acordaos;
9.10. informar ao Procurador-Chefe da Procuradoria da República no Estado do Ceará que, nos termos do parágrafo único do art. 62 da Resolução TCU 259/2014, os membros do Ministério Público credenciados nesta Corte podem acessar autos de processos de forma eletrônica e automática, ressalvados apenas os casos de eventuais peças classificadas como sigilosas, as quais requerem solicitação formal.'
HISTÓRICO
2.	A então Secretaria Especial da Cultura instaurou processo de Tomada de Contas Especial (TCE) em face da empresa JDE Promoções Artísticas Ltda. e de seu dirigente, o Sr. Eberth Teles Santos, em razão da não comprovação da boa e regular aplicação dos recursos captados com amparo no projeto cultural Pronac 10-1606, firmado com o objetivo de realizar um festival de música instrumental denominado 'Ceará Music Instrumental 2010', com duração de dois dias, no mês de outubro, na cidade de Fortaleza/CE. Naquele evento, estava prevista a apresentação de grupos de música instrumental brasileiros e internacionais, no Marina Park Hotel e no Mucuripe Clube (peça 1) . 
2.1. O mencionado evento artístico estava previsto para ser realizado dois dias antes de seu evento principal, 'Ceará Music', e tinha por objetivo popularizar a música instrumental e agradar a um público que estaria à margem do evento principal (peça 1, p. 2) . Para tanto, foram captados recursos, por meio da Lei Rouanet, da ordem de R$ 815.000,00 (recibos de mecenato à peça 6 e extrato bancário à peça 21) , com prazo final de execução em 31/12/2010 (peça 5) , cuja prestação de contas foi encaminhada em 6/1/2011 (peças 9-22) .
2.2. Uma vez processada a presente TCE em sua fase interna (peças 1-66) , os autos foram encaminhados para análise da Secretaria de Controle Externo de Tomada de Contas Especial (SecexTCE) , que entendeu pela citação, em solidariedade, da JDE Promoções Artísticas Ltda. e de Eberth Teles Santos (peças 71-73 e ofício à peça 76) , em face das seguintes imputações:
' (...) Data de ocorrência 	Valor histórico (R$) 
     11/10/2010 		575.000,00
          15/10/2010		240.000,00
Irregularidade: inexecução total do objeto do Pronac 10-1606, constatada a partir das seguintes ocorrências: a) alteração da data originalmente aprovada de execução do evento patrocinado, de modo a fazê-lo coincidir, em locais contíguos e datas, com outro evento, também organizado pelo proponente, para o qual os indícios apontam que foram direcionados os recursos captados; b) não comprovação de que 3 (três) das 8 (oito) bandas declaradas pelo proponente tenham efetivamente se apresentado no evento patrocinado; c) apresentação de material de divulgação insuficiente para comprovar a realização do evento; e d) não comprovação da distribuição de ingressos a preço promocional, de acordo com o Plano de Distribuição.
Evidências da irregularidade: documentos técnicos presentes nas peças 47, 37, 50, 27, 51, 28, 48, 46, 23, 26, 15, 21, 49, 1, 6, 36 e 25.
Normas infringidas: art. 37, caput, c/c o art. 70, parágrafo único, da Constituição da República Federativa do Brasil; art. 93 do Decreto-lei 200/1967; art. 66 do Decreto 93.872/1986; art. 18, § 3º, alínea 'c', da Lei 8.313/1991.
Cofre credor: Fundo Nacional de Cultura.
Valor atualizado do débito (sem juros) em 21/7/2020: R$ 1.388.597,00
Conduta: deixar de executar, por intermédio de seu dirigente, o objeto do Pronac 10-1606, mediante as seguintes práticas: a) alteração da data originalmente aprovada de execução do evento patrocinado, de modo a fazê-lo coincidir, em locais contíguos e datas, com outro evento, também organizado pelo proponente, para o qual os indícios apontam que foram direcionados os recursos captados; b) não comprovação de que 3 (três) , das 8 (oito) bandas declaradas pelo proponente, tenham efetivamente se apresentado no evento patrocinado; c) apresentação de material de divulgação insuficiente para comprovar a realização do evento; d) não comprovação da distribuição de ingressos a preço promocional, de acordo com o Plano de Distribuição.
Nexo de causalidade: a inexecução do objeto do Pronac 10-1606, constatada a partir da alteração da data do evento e suas consequências, bem como da não comprovação das apresentações das bandas declaradas pelo proponente, da realização do evento, e da distribuição dos ingressos a preço promocional, resultou no não atingimento dos objetivos do Pronac 10-1606, resultando em dano ao erário.
Culpabilidade: não há excludentes de ilicitude, de culpabilidade e de punibilidade; é razoável supor que o responsável pela administração da pessoa jurídica tinha consciência da ilicitude de sua conduta; era exigível conduta diversa da praticada, qual seja, executar o Pronac 10-1606 em estrita conformidade ao projeto aprovado no âmbito do MinC, comprovando sua integral execução ao final, mediante a apresentação de elementos que atestem a efetiva realização do evento, com as apresentações das bandas declaradas pelo proponente, bem como a distribuição de ingressos a preço promocional.'
2.3. As alegações de defesa foram apresentadas pelos responsáveis (peças 83-85) e rejeitadas pela unidade técnica de origem, com proposta para que as contas fossem julgadas irregulares, com imputação de débito e aplicação da multa prevista no art. 57 da Lei 8.443/1992 (peças 89-91) . O Ministério Público junto ao TCU (MP/TCU) anuiu àquela proposta (peça 92) . 
2.4. Em 21/9/2021, acolhendo as propostas da SecexTCE e do MP/TCU, foi prolatado o Acórdão 15181/2021-TCU-Primeira Câmara, nos termos subscritos no subitem 1.1 deste Exame.
2.5. Irresignado com aquele julgamento, apenas um dos responsáveis apresentou recurso de reconsideração, o qual se passa à análise.
EXAME DE ADMISSIBILIDADE 
3.	O exame de admissibilidade desta secretaria (peça 109-110) propôs o conhecimento do recurso e a concessão de efeito suspensivo aos subitens 9.1, 9.2, 9.3, 9.4, 9.5 e 9.6 do acórdão recorrido. Por meio de despacho (peça 113) , aquele exame foi ratificado pelo relator do recurso, Ministro Benjamin Zymler.
EXAME DE MÉRITO
4.	Delimitação
4.1. Constitui objeto do presente exame analisar:
a) em sede preliminar:
a.1) se incide a prescrição sobre as parcelas de débito ou em relação às penas de multa aplicadas aos responsáveis, considerando a aplicabilidade da Lei 9.873/1999, nos termos do que foi decidido pelo Supremo Tribunal Federal no RE 636.886 e na ADI 5.509;
a.2) se este Tribunal, a requerimento do recorrente, deve promover diligência quanto à prova de seu interesse; e 
b) no mérito, se, da reanálise dos elementos contidos nos autos e dos argumentos apresentados pelo recorrente, o acórdão recorrido deve ser reformado.
5.	[Preliminar] - Prescrição
5.1. Analisa-se, de ofício, se incide, ou não, a prescrição sobre alguma parcela de débito ou sobre a pena de multa aplicada aos responsáveis.
Análise:
5.2. Não incide a prescrição.
5.3. Até recente decisão do STF sobre o tema, se verificava a existência de dois encaminhamentos distintos quanto à incidência da prescrição sobre a imputação de débito e a aplicação da pena de multa.
5.4. Na primeira, o entendimento deste Tribunal quanto à pretensão punitiva foi fixada por ocasião do julgamento do Acórdão 1441/2016-TCU-Plenário (relatoria do Ministro Walton Alencar Rodrigues) , no qual foi decidido que a pretensão punitiva do TCU subordina-se ao prazo geral de prescrição indicado no art. 205 da Lei 10.406/2002 (Código Civil) , qual seja, de dez anos. Já em relação às parcelas de débitos, nos termos da Súmula TCU 282, se considera que são imprescritíveis.
5.4.1. A prestação de contas foi apresentada em 6/1/2011 (peças 19-20) , devendo esta data ser considerada o termo a quo de contagem da prescrição.
5.4.2. Em 22/7/2020, foi determinada a citação do recorrente por este Tribunal (peça 71) , o que ocasionou a interrupção prescricional, nos termos do inciso I do art. 202 do Código Civil. Assim, tendo em vista que o acórdão recorrido foi julgado em 21/9/2021 (vide item 2.4 deste Exame) , não houve exaurimento do prazo prescricional de dez anos.
5.5. Já o segundo encaminhamento sobre a tese em discussão diz respeito à adoção do prazo prescricional quinquenário, nos termos do que dispõe a Lei 9.873/1999. Neste contexto, já há considerações sobre esse tema no âmbito desta Serur nos autos do TC Processo 019.571/2015-1. 
5.5.1. Por economia processual, juntou-se a estes autos (peça 114) cópia do exame e do pronunciamento desta unidade naquele processo, em que foram fundamentadas as seguintes premissas e que serão consideradas no presente exame:
a) ao julgar o RE 636.886, o STF conferiu nova interpretação ao art. 37, § 5º, da Constituição Federal, fixando a tese de que 'é prescritível a pretensão de ressarcimento ao erário fundada em decisão de Tribunal de Contas';
b) as pretensões punitiva e de ressarcimento devem observar o mesmo regime na atividade de controle externo, dado o objetivo comum da prescrição, de fixar prazo para o Tribunal de Contas agir, caracterizar o ilícito, identificar seu autor, dimensionar as consequências da conduta e impor as consequências legais, independentemente de tais consequências terem natureza punitiva ou ressarcitória; e
c) até que sobrevenha norma específica, entende-se que a prescrição das pretensões punitiva e de ressarcimento, no processo de controle externo, deve observar o regime Lei 9.873/1999, na linha dos recentes pronunciamentos do STF a respeito. Assim, sem prejuízo de se realizar o exame da prescrição também segundo o prazo decenal previsto no Código Civil, o critério adotado, na formulação da proposta de encaminhamento, será o da Lei 9.873/1999.
5.5.2. No âmbito do julgamento da ADI 5.509, pelo STF (relatoria do Ministro Edson Fachin) , há que se consignar que foi manejada contra dispositivos da Constituição do Estado do Ceará e da lei ordinária do referido Estado, que fixaram prazo prescricional no processo do tribunal de contas daquela unidade federativa. Todavia, a discussão travada pelo STF teve por referência o modelo federal, em função do princípio da simetria, expressamente invocado pelo MPF, ao propor a ação, e pelo relator, ao analisar o tema. Assim, os fundamentos lançados no julgamento da ADI 5.509 repercutem, inevitavelmente, também nos processos do TCU.
5.5.2.1.	Especificamente sobre a lei de regência e as causas interruptivas da prescrição, o relator, ministro Edson Fachin, reconheceu que o STF ainda não havia fixado orientação clara a respeito, em processo de caráter geral. Ao fazê-lo, na citada ADI, a orientação do relator foi a de aplicar os vários precedentes do STF em casos concretos, que já sinalizavam para a incidência da Lei 9.873/1999, afastando-se a incidência do art. 205 do Código Civil, como evidenciam as seguintes passagens do voto:
a) 'A atividade de controle externo equipara-se, para fins de contagem do prazo prescricional, ao poder de polícia do Estado e, como tal, nos termos do art. 1º da Lei 9.873, de 1999, 'Prescreve em cinco anos a ação punitiva da Administração Pública Federal, direta e indireta, no exercício do poder de polícia, objetivando apurar infração à legislação em vigor, contados da data da prática do ato ou, no caso de infração permanente ou continuada, do dia em que tiver cessado';
b) 'Pela mesma razão, incidem as causas legais de interrupção da prescrição, conforme previsão constante do art. 2º da referida Lei'.
5.5.2.2.	Estabelecida a norma de regência do prazo e das causas interruptivas, o STF avançou no debate quanto ao termo inicial da prescrição, fixando regras mais detalhadas a respeito. Com esse fim, estabeleceu tratamento específico para as tomadas de contas especiais, distinguindo aquelas decorrentes de repasses sujeitos a prestação de contas específica e as relativas a situações em que os fatos são normalmente trazidos ao conhecimento do TCU por meio de denúncias e representações - tal como na hipótese do processo em análise. 
5.5.2.3.	Nesse sentido, o voto do Ministro Edson Fachin trouxe uma regra geral e algumas hipóteses de aplicação casuística. Como regra geral, ficou estabelecido que 'o termo inicial da contagem do prazo deve ser o da entrada do processo de fiscalização no âmbito do Tribunal de Contas, ou dos órgãos que, por lei, são encarregados pelo controle interno'.
5.5.2.4.	Essa regra geral teve sua aplicação explicitada para algumas situações particulares, a saber:
a) no caso de omissão de prestação de contas: 'o dano a ser apurado pela ausência de prestação de contas tem o lapso prescricional iniciado na data em que as contas deveriam ter sido entregues';
b) na hipótese de irregularidades detectadas no exame da prestação de contas: ' (...) o procedimento prévio à instauração da tomada de contas (...) deve ser encerrado o quanto antes, sendo que as irregularidades que tenham porventura sido nele identificadas somente terão iniciada a fluência do prazo prescricional após a competente comunicação para o órgão de controle interno ou para o Tribunal de Contas';
c)  em irregularidades constatadas em fiscalizações, denúncias e representações: 'Finalmente, deve-se contar o prazo prescricional a partir da data do conhecimento da irregularidade nos casos em que, por iniciativa própria, o Tribunal realiza auditorias ou inspeções, assim como nos casos em que a ele são diretamente levadas as informações necessárias para a instauração de tomada de contas especial'. 
5.5.3. Com essas explicações adicionais, se passa à análise da prescrição no caso em exame, considerando o contexto das premissas indicadas anteriormente. 
5.5.3.1.	Como não há nos autos prova que indique em qual data o processo de TCE foi comunicado ao controle interno (peça 62) , adota-se como termo a quo para contagem do prazo prescricional a data em que os autos de TCE estavam aptos a serem comunicados à Controladoria Geral da União (vide alínea 'b' do subitem 5.4.2.4 deste Exame) , em 29/11/2018 (data da aprovação da aprovação do relatório do tomador de contas especial - peça 61) .
5.5.3.2.	Convém assinalar que o art. 1º da Lei 9.873/1999 estabelece que 'prescreve em cinco anos a ação punitiva da Administração Pública Federal, direta e indireta, no exercício do poder de polícia, objetivando apurar infração à legislação em vigor, contados da data da prática do ato ou, no caso de infração permanente ou continuada, do dia em que tiver cessado'. No entanto, o disposto nos incisos I e II do art. 2º da mesma lei (redação dada pela Lei 11.941/2009) estabelecem que: ' (...) interrompe-se a prescrição da ação punitiva: I - pela notificação ou citação do indiciado ou acusado, inclusive por meio de edital;' e 'II - por qualquer ato inequívoco que importa a apuração do fato'.
5.5.3.3. Os únicos prazos interruptivos que se verifica nestes autos são os referentes às citações dos responsáveis, no âmbito deste Tribunal, que se deram em 16/8/2020 e 22/9/2020 (ofícios de citações às peças 76 e 77 e avisos de recebimento às peças 78 e 79) . 
5.5.3.4. Dessa forma, resta evidente que não houve transcurso de tempo superior a cinco anos, considerando o interregno de tempo entre o termo inicial de contagem da prescrição, em 28/11/2018, e o julgamento do acórdão recorrido, em 21/9/2021.
5.5.4. Quanto à eventual incidência da prescrição intercorrente, nos termos do § 1º do art. 1º da Lei 9.873/1999 ('incide a prescrição no procedimento administrativo paralisado por mais de três anos, pendente de julgamento ou despacho, cujos autos serão arquivados de ofício ou mediante requerimento da parte interessada, sem prejuízo da apuração da responsabilidade funcional decorrente da paralisação, se for o caso') , não se verifica a sua incidência, na medida em que os autos não ficaram paralisados por prazo superior a três anos.
6.	[Preliminar] - Diligência a pedido do recorrente
6.1. O recorrente requer que este Tribunal promova a realização de diligência de forma que a Secretaria Especial de Cultura envie cópia da integralidade do processo de prestação de contas referente aos recursos em discussão (peça 108, p. 11) .
Análise:
6.2. A diligência não deve ser deferida.
6.3. O recorrente não explicitou, em suas razões recursais, qual seria a utilidade da realização desta diligência, haja vista que já constam dos autos os documentos referentes à prestação de contas por ele apresentada às peças 9-22 (cópias de comprovantes de despesas, fotografias, extrato bancário, relatório de execução da receita/despesas, relação de bens de capital/de imóvel, relatório físico, relação de pagamentos, etc.) , bem como os diversos posicionamentos da concedente sobre aqueles documentos, tais como: relatório de cumprimento do objeto (peça 25) , análise de recurso administrativo (peça 26) , avaliação da prestação de contas sobre o aspecto financeiro (peça 27) , laudo sobre a prestação de contas (peça 28) , parecer jurídico quanto à aprovação com ressalvas das contas (peça 37) , reversão de entendimento quanto ao mérito das contas (peça 47) , dentre outros.  
6.4. Ademais, é cediço na jurisprudência deste Tribunal que a produção de provas de interesse dos responsáveis é ônus exclusivo deles, não competindo ao TCU proceder à realização de diligência para aquele fim. Neste contexto, enumera-se três enunciados de julgados extraídos da base de 'Jurisprudência Selecionada':
a) Acórdão 5920/2016-TCU-Segunda Câmara (relatoria do Ministro Vital do Rêgo) :
'Não compete ao TCU determinar, a pedido do responsável, a realização de diligência, perícia ou inspeção para a obtenção de provas, uma vez que constitui obrigação da parte apresentar os elementos que entender necessários para a sua defesa e/ou para demonstrar a boa e regular aplicação dos recursos que lhe foram confiados';
b) Acórdão 5516/2010-TCU-Segunda Câmara (relatoria do Ministro Raimundo Carreiro) :
'Não cabe ao TCU promover diligência para colher documentos de interesse da defesa de gestor, uma vez que é dele o ônus da prova'; e
c) Acórdão 1017/2009-TCU-Segunda Câmara (relatoria do Ministro Walton Alencar Rodrigues) :
'Compete, exclusivamente, ao gestor dos recursos públicos fazer prova adequada da regularidade da sua gestão. O ônus da prova incumbe sempre ao gestor da época da aplicação dos recursos, que deve comprovar a sua regular aplicação.'
7.	[Mérito] - Reforma do acórdão recorrido
7.1. O recorrente requer a reforma integral do acórdão, de forma que as presentes contas sejam julgadas regulares (ou regulares com ressalva) , e, subsidiariamente, a diminuição do débito para o valor inicialmente apurado, qual seja, R$ 15.000,00, asseverando que (peça 108) : 
a) ao contrário do que consta no acórdão recorrido, os eventos 'Ceará Music' e 'Ceará Music Instrumental' são distintos e estanques entre si (de forma que os custos de um não cobriram os do outro) , havendo provas quanto ao cumprimento do objetivo proposto no evento em discussão. Com efeito: 
a.1) quanto ao 'Ceará Instrumental 2010', consta em uma rede social a apresentação das bandas, em duas partes, conforme links de vídeos (partes I e II) : https://www.youtube.com/watch?v=ydkft93FL4U e https://www.youtube.com/watch?v=Xnmt76Xeoww;
a.2) em outro grupo de links de vídeos, constam entrevistas sobre o evento com a comprovação da realização dos espetáculos da dupla Ítalo/Reno e Nélio Costa, onde se verifica que há informação quanto à gratuidade do evento (peça 108, p. 3) ;
b) o objetivo do evento artístico foi claro: 'realização do festival de música instrumental 'Ceará Music Instrumental 2010', um grande encontro da música instrumental, com duração de 2 dias do mês de outubro, na cidade de Fortaleza, com apresentação de grupos de música instrumental brasileiros e internacionais no Marina Park Hotel e no Mucuripe Club', o qual foi aprovado pelo então Ministério da Cultura. Ademais, foi atendida a democratização de acesso ao evento a idosos, estudantes e professores (peça 108, p. 4) ;
c) houve aprovação inicial da prestação de contas, com indicativo de que houve a divulgação do evento, no entanto, posteriormente, foi ressalvada a ausência de comprovação quanto à distribuição de ingressos gratuitos, cujo débito representaria R$ 15.000,00. Enfim, a controvérsia do processo de TCE sempre se ateve àquela irregularidade e só depois, passados oito anos, é que sobreveio a fundamentação referente à ausência de qualquer indicativo, na internet, sobre o evento 'Ceará Music Instrumental' (peça 108, p. 8-9) ; 
d) fato é que não houve visita in loco por parte do concedente para atestar a realização, ou não, do evento; e
e) enfim, a reversão completa do processo, para o posicionamento de integral impugnação da prestação de contas, foi ilegal e atentatória aos direitos inerentes ao contraditório e à ampla defesa.
7.1.1. O recorrente fez juntar os seguintes documentos anexos às razões recursais apresentadas:
a) relatório de execução (peça 108, p. 12-13) ;
b) avaliação da prestação de contas (peça 108, p. 14-15) ;
c) conciliação/extrato bancário (peça 108, p. 16) ; e
d) despachos e pareceres referentes ao recurso administrativo interposto na fase interna do processo de TCE (peça 108, p. 17-22) .
Análise:
7.2. Não assiste razão ao recorrente.
7.3. De início, há que se ressaltar que competiria ao recorrente se contrapor aos fundamentos do acórdão recorrido que embasaram o julgamento de suas contas irregulares, nos termos da parte final do enunciado que se extrai do Acórdão 1522/2016-TCU-Plenário (relatoria do Ministro Benjamin Zymler) :
'A distribuição do ônus probatório nos processos de fiscalização do TCU segue a disciplina do art. 373 da Lei 13.105/2015 (CPC) , aplicada às peculiaridades da atividade de controle externo, competindo: a) à unidade técnica do Tribunal demonstrar os fatos apurados nas fiscalizações, mediante a juntada das evidências que os suportam; b) aos órgãos fiscalizados e aos terceiros interessados provar os fatos impeditivos, modificativos ou extintivos do direito do Estado de obter ressarcimento e/ou punir a prática de ato ilegal, ilegítimo e antieconômico que lhes fora atribuída pelo corpo instrutivo do Tribunal'. [grifos] 
7.3.1. Neste contexto, reputa-se grave a ausência de cabal justificativa por parte do recorrente quanto à imputação da alteração do dia da apresentação do evento 'Ceará Music Instrumental - 2010' (Pronac 10-1606) , antes do evento principal, 'Ceará Music - 2010', para data de realização em concomitância à deste último evento. Tal impropriedade é juridicamente relevante, tendo em vista que este aspecto temporal visava à maximização da exposição do evento de música instrumental junto ao público alvo, nos termos contidos na justificativa da proposta lançada pela própria empresa proponente, a JDE Promoções Artísticas Ltda., gerenciada pelo recorrente (peça 1, p. 1-2) :
' (...) Consolidado como um dos maiores festivais de música do Brasil, o Ceará Music acontece há dez anos em Fortaleza nos espaços do hotel Marina Park e Mucuripe Club que, geralmente no mês de outubro, recebe uma média de 100.000 pessoas de todos os lugares do Brasil e virou um marco na agenda de shows do país. (...) 
A 'Música Instrumental', ou seja, a canção composta sem vocais vem com o passar dos anos aumentando seu público. Fato que pode se entender devido ao histórico dessa tipologia musical. Sabe-se que até o começo do século XVI, os instrumentos eram considerados menos importantes do que as vozes. Eram usados nas danças acompanhando o canto, porém simplesmente duplicando as vozes dos cantores ou substituindo na falta de um deles. Ainda no século XVI, os músicos começaram a escrever somente para grupos instrumentais. Os instrumentos se dividiam em dois grupos: os instrumentos bas (baixo ou suave) , para uso doméstico, e os haut (alto) , para serem tocados em igrejas, grandes salões ou céu aberto. (...) 
Um outro facilitador para a maior popularização da música instrumental no Brasil é o fator mercadológico atual. Com a quebra ou ruptura das grandes gravadoras e a abertura que a internet fornece para se poder ouvir tudo, disponibilizou-se o acesso a diversos tipos de música, coisa quase impossível de se pensar há 15 anos. Isso fez com que as pessoas pudessem escolher melhor dentro da gama infinita que se oferece. Pode-se pesquisar, descobrir, abrir a cabeça. Nesse novo contexto a música instrumental ganha força, novos adeptos e espaços de divulgação.
Levando em consideração o exposto, a JDE Promoções Artísticas Ltda. propõe o evento Ceará Music Instrumental 2010, em Fortaleza, que acontecerá nos 2 (dois) dias anteriores ao Ceará Music convencional, com apresentação de grandes nomes de bandas nacionais, internacionais, regionais e locais que tocam música instrumental.' [grifos]
 7.3.2. Ou seja, o marco temporal proposto pela JDE para o evento instrumental, antes do convencional, foi levado em consideração para a aprovação do projeto, ' (...) com base nos elementos disponibilizados no projeto, sendo os mesmos de inteira responsabilidade do proponente', à luz do que consta no comunicado da Decisão da 176ª reunião da CNIC, de 2/6/2010, à peça 5, p. 1, 'NOTA'. 
7.3.3. Uma vez proposto e aprovado o projeto, opera-se a vinculação de todas as suas condições às partes (MinC e empresa proponente) , e eventual alteração só poderia ocorrer mediante a comprovação de fato novo (que determinasse a alteração da data) ou da constatação de erro material (que não é o que se verifica no presente caso) , nos termos do disposto no então vigente parágrafo único do disposto no art. 38 da IN/Minc 1/2010, verbis:
'Parágrafo único. O projeto aprovado em portaria vincula as partes, não sendo cabível a alteração de seus termos e condições por parte do Ministério da Cultura, salvo em caso de ocorrência de fato novo ou constatação de erro material, dentro do prazo de cinco anos, ou, a qualquer tempo, na hipótese de má-fé do proponente, devidamente comprovada, nos termos do art. 54 da Lei nº 9.784, de 29 de janeiro de 1999.'
 7.3.4. Não consta dos autos nenhuma comprovação de fato novo apto a justificar a alteração da data de apresentação do evento instrumental. 
7.3.5. Aliás, a justificativa apresentada pela empresa JDE para a inexistência de matérias na internet sobre o evento artístico em discussão se deu em face da repercussão maior da evento 'Ceará Music', conforme consta em suas alegações de defesa à peça 83, p. 18: ' (...) não foi possível verificar matérias específicas do Ceará Music Instrumental, uma vez que o evento Ceará Music tem uma repercussão bem maior, até a nível nacional, fazendo com que as pesquisas em sites e jornais se dirijam à este evento em detrimento do instrumental'. No entanto, de se registrar que quem deu causa, sponte sua, àquela eventual possibilidade foi a própria empresa JDE ao não manter o evento instrumental como palco de abertura ao evento principal.
7.4. Em relação aos dois links dos vídeos postados pelo recorrente, como comprovantes de execução do evento em questão, entende-se que não são capazes para tanto:
a)  na trilha de áudio, não foi anunciado quem estava tocando e nem a menção a qual banda ou grupo musical;
b) ao fundo do palco, aparece o logotipo 'Ceará Instrumental - Um Evento Sem Palavras', destoante do 'Ceará Music Instrumental - 2010';
c) no início dos dois vídeos, é mencionado que o local de apresentação é o Anfiteatro Centro Cultural Dragão do Mar, localidade diversa dos dois locais mencionados na justificativa do projeto, quais sejam, Marina Park Hotel e Mucuripe Clube;
d)  o próprio recorrente fez juntar link eletrônico (https://fundacaobetostudart.org.br/materia/noticias/i-ceara-instrumental-de-14-16-janeiro/) que indica que os referidos shows teriam ocorrido no âmbito do evento local 'Primeiro Ceará Instrumental, realizado nas datas de 14 a 16 de janeiro de 2010 (portanto, em momento anterior ao 'Ceará Music, realizado em outubro de 2010) , verbis:
' (...) É por essas e outras que o primeiro Ceará Instrumental homenageará esse músico que ao longo de sua carreira só engrandeceu a cena musical do Estado do Ceará. I Ceará Instrumental Data: 14, 15 e 16 de janeiro de 2010 Horário: 20h Local: Anfiteatro do Centro Dragão do Mar de Arte e Cultura Endereço: Rua Dragão do Mar, 81 - Praia de Iracema, Fortaleza - CE Gratuito Programação Dia 14 de janeiro (quinta-feira) Assaré Band Aroldo Araújo Carlinhos Patriolino Dia 15 de janeiro (sexta-feira) Marimbanda Cainã Cavalcante Timbral Dia 16 de janeiro (sábado) Nélio Costa Manasses de Sousa Ítalo & Renno Acreditam nessa idéia Realização: Indica Comunicação e Eventos Patrocínio: Governo do Estado do Ceará Apoio Cultural: Centro Dragão do Mar de Arte e Cultura, Instituto de Arte e Cultura do Ceará, Jornal O Povo, Calypso FM, Somatécnica, S.S. Iluminação, Digital Eventos, Grupo Aço Quer saber mais, pois entre em contato em: 85 3246.3402'; [grifos] e
e) os cantores indicados nos dois vídeos, Nélio Costa e Manassés, são referenciados no evento realizado no Anfiteatro Centro Cultural Dragão do Mar (vide alínea anterior) ;
f)  a empresa JDE captou recursos para a segunda edição do evento 'Ceará Music Instrumental - 2011', no total de R$ 270.000,00, exercício de 2018 (conforme publicado no DOU I, de 16/1/2018, p. 18) , motivo pelo qual a data de postagem de vídeos com apresentações instrumentais é importante. No entanto, não constam nos vídeos as respectivas datas; e
g)  conclusivamente, o recorrente apresenta provas de outro evento ao mencionar que: 'os vídeos contêm apresentação das bandas, com exposição do nome do evento atrás do palco, bem como de entrevistas que relatam a importância e a expressão do evento' (peça 108, p. 2) . 
7.5. Quanto aos demais vídeos contendo outras apresentações e entrevistas, não se verifica nenhuma menção quanto ao evento artístico em discussão, havendo indícios de que se referem à mesma apresentação instrumental no multicitado anfiteatro 'Dragão do Mar'.
7.6. Resta caracterizado, assim, descumprimento dos deveres processuais previstos dos incisos I e III do art. 77 do CPC (de aplicação subsidiária na processualística deste Tribunal, art. 298 do Regimento Interno do TCU) :
'Art. 77. Além de outros previstos neste Código, são deveres das partes, de seus procuradores e de todos aqueles que de qualquer forma participem do processo:
I - expor os fatos em juízo conforme a verdade; (...) 
III - não produzir provas e não praticar atos inúteis ou desnecessários à declaração ou à defesa do direito.'
7.7. Em relação à controvérsia instaurada pelo recorrente, adotada no âmbito do tomador de contas, que, inicialmente, atestou a aprovação das contas, com ressalva (referente a R$ 15.000,00 da não comprovação quanto à gratuidade dos ingressos) , para, posteriormente, se posicionar pela irregularidade integral das contas, há que se assinalar que:
a)  o processo de processo de TCE, em sua fase interna, tem natureza investigativa podendo haver, sim, diligências que alteram, validamente, o juízo de valor quanto ao mérito das contas posterior em relação ao anterior. É certo que a palavra final sobre julgamento de contas compete a este Tribunal e não aos posicionamentos do tomador de contas ou do controle interno;
b) naquele contexto, há posicionamento jurisprudencial deste Tribunal que embasa tal assertiva, a exemplo da parte final dos enunciados que se extraem dos Acórdãos:
b.1) 417/2010-Segunda Câmara (relatoria do Ministro-Substituto Augusto Sherman) :
'A TCE, na fase anterior ao seu encaminhamento ao TCU, possui natureza inquisitiva, destinando-se a apurar os fatos, identificar os responsáveis e quantificar o dano. Apenas após a remessa ao TCU pode-se falar em partes e em litígio, sendo então assegurados o contraditório e a ampla defesa';
b.2) 2.471/2013-Plenário (mesma relatoria) : 
'A fase interna da tomada de contas especial não corresponde a processo, mas sim a procedimento de caráter inquisitório, no qual não há partes, nem lide ou litígio. O contraditório somente se torna obrigatório com o ingresso da documentação no Tribunal de Contas da União'.
c) em outra linha de jurisprudência, entende-se que as disposições da Lei 9.784/1999 se aplicam de forma apenas subsidiária à processualística do TCU e eventuais falhas não contaminam o processo em sua fase externa, neste Tribunal, conforme foi decidido nos Acórdãos:
c.1) 3.341/2016-Primeira Câmara (relatoria do Ministro José Mucio Monteiro) :
'As normas processuais delineadas na Lei 9.784/1999 (estabelece normas básicas sobre o processo administrativo) se aplicam aos processos do TCU apenas de forma subsidiária';
c.2) 586/2009-Plenário (relatoria do Ministro Benjamin Zymler) :
'Eventuais falhas na fase interna da tomada de contas especial, por si sós, não contaminam o processo no âmbito do TCU';
d) quanto à alegação de que houve cerceamento à defesa do recorrente, são aplicáveis outros precedentes, tais como os que foram decididos nos Acórdãos:
d.1) 2.704/2013-Primeira Câmara (relatoria do Ministro-Substituto Augusto Sherman) :
'A fase externa da tomada de contas especial, iniciada com a autuação do processo junto ao TCU, é a que garante o direito à ampla defesa e ao contraditório. A fase interna, que ocorre no órgão instaurador, constitui procedimento inquisitório de coleta de provas, assemelhado ao inquérito policial, razão por que não há nulidade processual pela falta de oportunidade de o responsável se pronunciar nesta etapa da TCE';
d.2) 7.006/2012-Segunda Câmara (relatoria da Ministra Ana Arraes) :
'A ausência de notificação pelo concedente na fase interna da tomada de contas especial não representa cerceamento de defesa apta a influenciar o andamento regular do processo. A partir do momento em que se realiza a citação válida, na fase externa da TCE, ficam sanados eventuais problemas ocorridos na fase anterior'; e
e) ademais, há que se mencionar que, ainda que o tomador de contas, em momentos distintos, apresente posicionamentos diferenciados (ou o controle interno ou decisões de Tribunas de Contas Estaduais) , o Tribunal de Contas da União não se vincula a nenhum parecer, a exemplo do que foi decidido no Acórdão 2245/2014-TCU-Plenário (relatoria do Ministro José Jorge) :
'O TCU, em sede de análise de prestação de contas de convênios, exerce sua competência de forma independente e não se vincula a pareceres de concedentes ou repassadores de recursos públicos federais ou a decisões de Tribunais de Contas Estaduais'.
7.8. Por fim, melhor sorte não socorre ao recorrente em relação aos documentos juntados em suas razões recursais haja vista que:
a) o extrato de conciliação bancária (peça 108, p. 16) não tem eficácia para reforma do acórdão recorrido. Da análise precedente, persiste a ausência de provas quanto às apresentações dos grupos de música instrumental;
b) os demais documentos são cópias de elementos já contidos nos autos, os quais não têm o condão de propiciar reforma no acórdão recorrido:
b.1) a documentação à peça 108, p. 12-13, consta à peça 25; 
b.2)  já os elementos à peça 108, p. 14-15, correspondem ao conteúdo à peça 27; e
b.3) documentos referentes aos recursos administrativos (peça 108, p. 17-22) são cópias da peça 37.
CONCLUSÃO
8.	Da análise anterior, conclui-se que:
a)  não incide a prescrição quinquenária, nos termos da Lei 9.873/1999, haja vista que, levando em consideração o que foi decidido na ADI 5.509 quanto ao termo a quo de sua contagem e à prolação do acórdão recorrido, não houve interregno de tempo superior a cinco anos. Também não se verifica a incidência da prescrição trienal, haja vista que os autos não ficaram paralisados por mais de três anos;
b)  não compete ao TCU a realização de diligência, a pedido do responsável, para produção de prova de seu interesse; e
c) pareceres técnicos atinentes à fase interna do processo de TCE, ainda que divergentes entre si, não vinculam este Tribunal, que detém a prerrogativa de julgar contas com base em entendimento diverso. De outro lado, os novos elementos trazidos aos autos não são aptos a promover a reforma do acórdão recorrido.
8.1. Com base nessas conclusões, entende-se que as novas razões recursais, de fato ou de direito, não são aptas a alterar os fundamentos do acórdão recorrido. 
PROPOSTA DE ENCAMINHAMENTO
9.	Ante o exposto, propõe-se, com base nos arts. 32, inciso I, e 33 da Lei 8.443/1992:
a) conhecer o recurso interposto, para, no mérito, negar-lhe provimento; e
b)  dar ciência ao recorrente, à Secretaria Especial de Cultura e ao Procurador-chefe da Procuradoria da República no Estado do Ceará quanto ao acórdão que vier a ser proferido."
2.	O diretor e o secretário da Serur anuíram ao encaminhamento acima (peças 116 e 117) . 
3.	O representante do MP/TCU manifestou-se de acordo com a proposta da unidade técnica (peça 118) .
É o relatório.

Ricardo Gomes de Souza Pitombeira (OAB/CE 31.566) e outros.

Procuradora-Geral Cristina Machado da Costa e Silva

RECURSO DE RECONSIDERAÇÃO. Tomada de Contas Especial. CAPTAÇÃO DE RECURSOS PARA APOIO A PROJETO CULTURAL. NÃO COMPROVAÇÃO DA REGULAR UTILIZAÇÃO DOS RECURSOS. citação. dÉBITO. multa. CONHECIMENTO. argumentos insuficientes para alterar a decisão impugnada. Negativa de provimento. CIÊNCIA.

TOMADA DE CONTAS ESPECIAL (TCE)

Secretaria de Recursos (Serur)

Cuidam os autos de recurso de reconsideração interposto pelo sr. Eberth Teles Santos contra o Acórdão 15181/2021-TCU-Primeira Câmara.
2.	Por meio do supracitado julgado, este Tribunal examinou tomada de contas especial instaurada pela Secretaria Especial da Cultura em desfavor da empresa JDE Promoções Artísticas Ltda. e de seu dirigente, sr. Eberth Teles Santos, em razão da não comprovação da boa e regular aplicação dos recursos captados com amparo no projeto cultural Pronac 10-1606.
3.	O objetivo foi realizar um festival de música instrumental denominado "Ceará Music Instrumental 2010", com duração de dois dias, no mês de outubro, na cidade de Fortaleza/CE. Naquele evento, estava prevista a apresentação de grupos de música instrumental brasileiros e internacionais, no Marina Park Hotel e no Mucuripe Clube.
4.	Importa registrar que o mencionado evento estava previsto para ser realizado dois dias antes do evento principal, "Ceará Music", e tinha por finalidade popularizar a música instrumental e agradar a um público que estaria à margem do evento principal.
5.	Para tanto, foram captados recursos por meio da Lei Rouanet, da ordem de R$ 815.000,00, com prazo final de execução em 31/12/2010, cuja prestação de contas foi encaminhada em 6/1/2011.
6.	Segundo o Relatório do Tomador de Contas Especial 2.236/2018, o fundamento para a instauração da tomada de contas especial foi o fato de o proponente não ter cumprido o plano de distribuição aprovado, que previa a distribuição de 1.000 ingressos (peça 61) . A responsabilidade pelo dano, correspondente à integralidade dos valores captados (R$ 815.000,00) , foi atribuída à empresa JDE e ao seu então dirigente, sr. Eberth Teles Santos.
II
7.	No âmbito desta Corte, foi realizada a citação dos responsáveis em face da inexecução total do objeto do Pronac 10-1606, constatada a partir das seguintes ocorrências: (i) alteração da data originalmente aprovada de execução do evento patrocinado, de modo a fazê-lo coincidir, em locais contíguos e datas, com outro evento, também organizado pelo proponente, para o qual os indícios apontam que foram direcionados os recursos captados; (ii) não comprovação de que três das oito bandas declaradas pelo proponente tenham efetivamente se apresentado no evento patrocinado; (iii) apresentação de material de divulgação insuficiente para comprovar a realização do evento; e (iv) não comprovação da distribuição de ingressos a preço promocional, de acordo com o plano de distribuição pactuado.
8.	Ambos os responsáveis apresentaram alegações de defesa.
9.	Após analisarem os argumentos oferecidos, a SecexTCE e o representante do MP/TCU, em pareceres uniformes, opinaram pela sua rejeição e, consequentemente, pela irregularidade das contas, com imputação de débito solidário e aplicação da multa do art. 57 da Lei 8.443/1992.
10.	O feito prosseguiu regularmente e culminou na prolatação do Acórdão 15181/2021-TCU-Primeira Câmara, sob relatoria do Ministro Jorge Oliveira, cujo trecho essencial transcreve-se abaixo, in verbis:
	"[...] ACORDAM os Ministros do Tribunal de Contas da União, reunidos em sessão da 1ª Câmara, ante as razões expostas pelo Relator e com fundamento nos arts. 1º, inciso I, 16, inciso III, alíneas "b" e "c", e § 3º, 19, 23, inciso III, alínea "a", 26, 28, inciso II, 57 da Lei 8.443/1992 e nos arts. 209, § 7º, 214, inciso III, alínea "a", 217, §§ 1º e 2º, 267 do Regimento Interno, em:
	9.1. rejeitar as alegações de defesa de Eberth Teles Santos e da JDE Promoções Artísticas Ltda.;
	9.2. julgar irregulares suas contas;
	9.3. condená-los ao recolhimento das quantias a seguir indicadas ao Fundo Nacional de Cultura, atualizadas monetariamente e acrescida de juros de mora a contar das datas abaixo especificadas até a data do efetivo recolhimento, na forma da legislação vigente:
	Data de ocorrência
	Valor histórico (R$) 

	11/10/2010
	575.000,00

	15/10/2010
	240.000,00

9.4. aplicar-lhes multas individuais de R$ 50.000,00 (cinquenta mil reais) , a serem recolhidas ao Tesouro Nacional atualizadas monetariamente desde a data deste Acórdão até a data do efetivo recolhimento, nos termos da legislação em vigor, caso sejam pagas após o prazo a seguir fixado;
9.5. fixar-lhes prazo de 15 (quinze) dias para comprovar o recolhimento das quantias acima indicadas perante esta Corte;
9.6. autorizar a cobrança judicial das dívidas, caso não atendidas as notificações;
9.7. autorizar, caso requerido, o pagamento das dívidas em até 36 (trinta e seis) parcelas mensais sucessivas, a primeira a ser recolhida no prazo acima fixado e, as demais, a cada 30 (trinta) dias, atualizadas monetariamente e, no tocante aos débitos imputados, acrescidas de juros moratórios a contar da data deste Acórdão, nos termos da legislação vigente; [...]"
III
11.	É contra essa deliberação que se insurge o recorrente.
12.	Nesse intuito, sustenta que: (i) deve ser efetuada diligência por parte desta Corte de Contas com vistas à obtenção da integralidade da prestação de contas relativa aos recursos sob exame; (ii) os eventos "Ceará Music" e "Ceará Music Instrumental" são distintos e estanques entre si, havendo provas quanto ao cumprimento do objetivo proposto no evento em discussão; (iii) os links citados evidenciam a realização dos espetáculos artísticos e a gratuidade do evento; (iv) não houve visita in loco por parte do concedente para atestar a realização, ou não, do evento; e (v) houve a aprovação inicial da prestação de contas por parte da Secretaria de Cultura, com ressalva apenas quanto à ausência de comprovação da distribuição gratuita de ingressos, cujo débito representaria R$ 15.000,00, sendo que, passados oito anos, sobreveio a reprovação das contas sob o fundamento de ausência de qualquer indicativo de realização do evento.
IV
13.	A Serur concluiu que os argumentos colacionados pelo recorrente não bastam para que a deliberação vergastada seja alterada. Assim, a proposta sugerida é no sentido de negar provimento ao recurso.
14.	O MP/TCU, igualmente, recomendou a rejeição do apelo.
V
15.	Com efeito, a análise empreendida pela Serur, a qual adoto como razões de decidir, rechaçou com bastante propriedade as alegações recursais oferecidas. 
16.	Do que ressai dos autos, o fundamento para a instauração da tomada de contas especial foi a não comprovação da regular execução do projeto cultural intitulado "Ceará Music Instrumental 2010".
17.	A concepção original do evento previa a realização de apresentações de música instrumental nos dois dias antecedentes à realização de outro evento, o "Ceará Music", conforme aprovado no projeto correspondente. No entanto, o que se deu foi a execução concomitante de ambos os eventos, nos dias 15 e 16 de outubro de 2010, com robustos indícios de que não foi realizada a totalidade das apresentações declaradas pelo proponente. Em síntese, o que se observou foi a contratação de apenas três atrações de música eletrônica (ao invés das oito programadas) para se apresentarem no espaço "FW Eletronic", dentro da programação do "Ceará Music", com ingressos comercializados a preços não populares, de até R$ 400,00. O projeto pactuado e previamente aprovado, todavia, estipulava a realização de evento com atrações nacionais e internacionais de música instrumental, nos dois dias anteriores ao festival principal, com ingressos populares entre R$ 30,00 e R$ 15,00.
18.	Insta destacar, ademais, que os recursos do projeto cultural ora sob exame foram captados com base no art. 18, § 3º, alínea "c", da Lei 8.331/1991, que vincula as doações e os patrocínios exclusivamente à música erudita e instrumental, autorizando o abatimento no Imposto de Renda das quantias efetivamente despendidas no projeto, ou seja, 100% do valor doado ou patrocinado.
19.	Outro indício que reforça a conclusão de que houve tão somente a execução formal do projeto é a inexistência, na internet, de qualquer menção ao "Ceará Music Instrumental 2010", havendo notícias somente sobre o "Ceará Music". As circunstâncias apuradas neste feito permitem, pois, concluir que as apresentações no espaço "FW Eletronic" acima mencionadas tenham ocorrido no âmbito do evento "Ceará Music", sugerindo que os recursos captados com incentivo fiscal do Pronac 10-1606 podem ter sido destinados a viabilizar a realização deste já consagrado festival anual (evento privado, com cobrança de ingressos a preços expressivos) .
20.	Nesta fase processual, o recorrente não trouxe elementos comprobatórios aptos a reverter as conclusões até então obtidas. Permanecem não afastados aspectos relevantes que conduzem à constatação de inexecução total do projeto em questão, a saber:
	a) alteração da data originalmente aprovada de execução do evento, de modo a fazê-lo coincidir, em locais contíguos e datas, com outro evento, também organizado pelo proponente, para o qual os indícios apontam que foram direcionados os recursos captados;
	b) não comprovação de que, das oito bandas declaradas pelo proponente, três tenham efetivamente se apresentado no evento patrocinado;
	c) apresentação de material de divulgação insuficiente para comprovar a realização do evento; e 
	d) não comprovação da distribuição de ingressos a preço promocional, de acordo com o plano de distribuição.
21.	Segundo o recorrente, o "Ceará Music Instrumental 2010" teria sido um grande encontro da música instrumental, com duração de dois dias do mês de outubro, na cidade de Fortaleza/CE, com apresentação de grupos de música instrumental brasileiros e internacionais, ocorrido no Marina Park Hotel e no Mucuripe Club. 
22.	Entretanto, como bem destacou a Serur, os dois links dos vídeos postados pelo recorrente como comprovantes de execução do evento não podem ser aceitos, uma vez que, dentre diversas inconsistências, é possível verificar que: (i) na trilha de áudio, não foi anunciado quem estava tocando; (ii) ao fundo do palco, aparece o logotipo "Ceará Instrumental - Um Evento Sem Palavras", destoante do "Ceará Music Instrumental 2010"; (iii) no início dos dois vídeos, é mencionado que o local de apresentação é o Anfiteatro Centro Cultural Dragão do Mar, localidade diversa dos dois locais mencionados na justificativa do projeto; e (iv) o próprio recorrente fez juntar link que indica que os referidos shows teriam ocorrido no âmbito do evento "Primeiro Ceará Instrumental", nas datas de 14 a 16 de janeiro de 2010 (portanto, em momento anterior ao "Ceará Music Instrumental 2010") .
23.	Por conseguinte, julgo que o recurso não deve ser provido.
24.	Por fim, cumpre esclarecer ao recorrente que não compete ao TCU determinar, a pedido do responsável, a realização de diligência, perícia ou inspeção para a obtenção de provas, uma vez que constitui obrigação da parte apresentar os elementos que entender necessários para a sua defesa e/ou para demonstrar a boa e regular aplicação dos recursos que lhe foram confiados.
	Ante o exposto, voto por que seja adotado o acórdão que submeto à deliberação desta Primeira Câmara. 
TCU, Sala das Sessões, em 16 de agosto de 2022.
BENJAMIN ZYMLER 
Relator